【裁判字號】    98,訴,1448
【裁判日期】    980630
【裁判案由】    搶奪
【裁判全文】
臺灣臺中地方法院刑事判決              98年度訴字第1448號
公  訴  人  臺灣臺中地方法院檢察署檢察官
被      告  丙○○
上列被告因搶奪案件，經檢察官提起公訴（98年度偵字第6257號）
，本院判決如下：
    主    文
丙○○意圖為自己不法之所有，而搶奪他人之動產，處有期徒刑
拾月。
    犯罪事實
一、丙○○意圖為自己不法之所有，於民國97年12月15日17時30
    分許，在台中市○○區○○路1段29巷由葳格雙語小學所附
    設之停車場內，趁甲○○正欲打開其自小客車駕駛座之車門
    而疏未注意之際，忽然徒手施以不法腕力，公然掠取甲○○
    拿在左手上之墨綠色手提包1個（內有健保卡、汽車駕照、
    中國信託商業銀行信用卡、復華商業銀行金融卡等各1張、
    SONY廠牌紅色數位相機1台、NOKIA廠牌銀黑色6110型門號為
    0000000000號之行動電話1支、現金約新臺幣200元等物），
    惟於得手後欲逃逸時，將左腳所穿著標示NIKE商標之球鞋1
    隻遺落在現場，隨即跑往該停車場大門外，騎乘1部已遮掩
    車牌號碼之機車離去。嗣因警方據報後，循線查知丙○○曾
    持用甲○○所遭搶奪之手機，又將上述遺留在場之球鞋1隻
    扣案送請內政部警政署刑事警察局取得附著在鞋內鞋墊上之
    人體組織進行鑑驗，其結果亦與丙○○之DNA-STR型別相同
    ，再經甲○○指認即為丙○○所犯後，查悉上情。
二、案經台中巿警察局第六分局報請臺灣臺中地方法院檢察署檢
    察官偵查起訴。
    理    由
壹、證據能力部分：
一、按被告以外之人於偵查中向檢察官所為陳述，除顯有不可信
    之情況外，得為證據，刑事訴訟法第159條之1第2項定有明
    文。查被害人甲○○、證人即被告丙○○之阿姨林梓茵於偵
    查中經檢察官訊問時所具結之證詞，本院核無顯不可信之情
    況；且被告於本院審理時亦皆無提及檢察官於偵查時有何違
    反法定程序而對上述被害人及證人非法取供，亦別無釋明上
    開供述有何顯不可信之情況；故依首揭說明，其等偵查中具
    結之證詞均有證據能力。
二、次按被告以外之人於審判外之陳述，雖不符刑事訴訟法第15
    9條之1至同條之4之規定，而經當事人於審判程序同意作為
    證據，法院審酌該言詞陳述或書面陳述作成時之情況，認為
    適當者，亦得為證據；當事人、代理人或辯護人於法院調查
    證據時，知有第159條第1項不得為證據之情形，而未於言詞
    辯論終結前聲明異議者，視為有前項之同意；乃該法第159
    條之5所明定。本件除上開被害人甲○○、證人林梓茵於檢
    察官訊問時所為之證詞外，其餘在下列判決理由中所引為證
    據之各項證據資料（包括被害人於警詢時之陳述及指認犯罪
    嫌疑人紀錄表、通聯調閱查詢單、中華電信資料查詢、現場
    照片、現場圖、被害人所簽立之領具、內政部警政署刑事警
    察局之鑑驗書等各項書證），並未經檢察官、被告聲明異議
    ，且觀各該證據資料之作成狀態，也無違法不當或證據力明
    顯過低之瑕疵，故承上開說明，亦均有證據能力。
三、再者，扣案之球鞋1隻，並非供述證據，而無傳聞法則之適
    用，且此乃警方據報後至案發現場勘查所扣押者，並非違反
    法定程序所取得，又與本件案情具有關聯性，自有證據能力
    。
貳、實體部分：
一、訊據被告丙○○雖不爭執被害人甲○○於前述時地遭搶奪手
    提包1個，而損失上開NOKIA廠牌之行動電話1支等財物，且
    其曾持用過該支NOKIA廠牌之手機，後來轉贈給阿姨林梓茵
    ，及扣案之球鞋1隻經取附著在鞋墊上之人體組織鑑驗後，
    與其DNA-STR型別相同等情節；惟矢口否認涉嫌刑法之搶奪
    罪，辯稱該支手機乃其所拾獲，並非搶奪所得，亦無搶奪被
    害人之手提包云云。經查：
（一）前揭被害人於97年12月15日17時30分許，在葳格雙語小學
      所附設之停車場內，遭人乘其不備，而搶奪其所有之墨綠
      色手提包1個，內有包括上述NOKIA廠牌銀黑色6110型之行
      動電話1支在內等財物，行為人得手後於逃逸時，將球鞋1
      隻遺落在現場，其後騎乘1部已遮掩車牌號碼之機車逃逸
      等事實，業據被害人於警詢及檢察官訊問時敘明在卷（見
      警卷第9-11頁、偵查卷第19-20頁），先後所言一致，尚
      無瑕疵可指，且有卷附現場照片3張、現場圖1紙（見偵查
      卷第13-15頁）及行為人所遺落在現場車縫NIKE商標之球
      鞋1隻扣案足證。
（二）又上開被害人之手機序號為000000000000000號，此支手
      機曾於97年12月18日7時55分11秒許、同日7時56分6秒許
      ，二度經被告置入由其母陳林桂枝所申請門號為00000000
      00號之SIM卡使用，嗣經被告轉贈給阿姨林梓茵使用，林
      梓茵則於檢察官調查時，當庭提出該支手機，經檢察官扣
      案後，交由被害人檢視該手機內之檔案，因存有其家人之
      照片，而確認即係其遭搶奪者並已當庭領回等事實，除為
      被告所是認外，復有林梓茵及被害人之證詞、通聯調閱查
      詢單3張、中華電信資料查詢2紙、該支手機之照片1幀及
      被害人所簽立之領具1件等附卷可憑（見警卷第15-17頁、
      偵查卷第24、30、40-42頁、45-46頁）。
（三）再者，前述扣案遺留在現場之球鞋1隻經送請內政部警政
      署刑事警察局取其鞋內鞋墊上之人體組織鑑驗後，結果與
      被告之DNA-STR型別相同乙節，則有該局98年3月31日刑醫
      字第0980032256號鑑驗書1份存卷足參（見偵查卷第36頁
      ）。
（四）經參前揭調查所得之證據資料，因扣案之球鞋1隻乃本件
      搶案之行為人遺留在現場，而經科學檢驗為被告所穿用無
      誤，兼之被告於案發後不久便持用被害人遭搶奪之行動電
      話手機，則基於此等對案情具有重要決定性影響之關鍵事
      實，而斷定被告即係行為人，應足使常人均可信至無所懷
      疑之程度。遑論被害人尚經警方提供犯罪嫌疑人之照片6
      張使其指認後，亦指出被告乃搶奪其手提包之人，此有其
      警詢之調查筆錄及指認犯罪嫌疑人紀錄表1紙附卷足明（
      見警卷第12- 14頁），且此項指認程序，核無違反「警察
      機關實施指認犯罪嫌疑人程序要領」之規定，自足供為判
      斷本件事實之基礎，而更加擔保上述認定應屬正確。
（五）綜合前述，本件事證明確，被告於前述時地搶奪被害人財
      物之犯行，已足可認定；前開否認犯行之辯解，顯非事實
      ，而無從為其有利之判斷。
二、核被告丙○○所為，係犯刑法第325條第1項之搶奪罪。被告
    於本院審理時雖有提出其身心障礙手冊1件，上有障礙類別
    ：慢性精神病患者，障礙等級：中度，鑑定日期96年12月28
    日，換發日期：97年12月8日等記載（見本院卷第21頁背面
    ）。惟查：(一)觀被告自警詢時起至本院審結時止之所有詢答
    情節，並無任何異於常人而可疑有精神障礙或其他心智缺陷
    之處。又即便扣案球鞋內之鞋墊上人體組織經檢驗與其DNA-
    STR之型別相同，被告仍始終矢口否認犯罪，毫無反覆不一
    或矛盾之情形，亦無不知應於訴訟上為本身之利益進行必要
    攻防。再者，被告於前述案發期間，係獨自1人租住在台中
    巿區，此有其年籍資料在卷可查，且為其母陳林桂枝於本院
    審理時陳明無誤（見本院卷第23頁），證明其可自理生活，
    單獨完成與他人交易等各種生活中所可能發生之法律關係，
    與常人實無二致。故以被告上述各種面向之表現，足認前於
    行為時之精神狀態，對於外界事物之判斷能力，應無較普通
    人之平均程度，有何顯然減退之情形。(二)被告犯案得手後，
    係騎乘1部已遮掩車牌號碼之機車逃逸，則若非知悉所為不
    法，而對其行為之違法性具有充足之認識，何須特於事前遮
    掩牌照，避免犯行曝光？且被告搶得被害人之行動電話後，
    刻意改插入其母申請之SIM卡使用，嗣再轉贈給其他親人，
    使被害人難以追及取回，而可見被告非僅具有不法所有之意
    圖，且依其辨識而行為之能力，洵無較常人顯著減低之情況
    。從而，被告既具有完全之責任能力，自無可依刑法第19條
    所定而免其刑罰或減輕其刑，應予敘明。爰審酌被告雖從無
    前科，素行尚可，惟其犯案之手段相當危害社會治安，且被
    害人所受損失不輕，被告復矢口否認犯行，而無任何反省悔
    悟之表現，自難從寬處遇，乃再斟酌其犯罪之動機、目的、
    方法及所得等一切有利、不利之情狀後，量處如主文所示之
    刑。
據上論斷，應依刑事訴訟法第299條第1項前段，刑法第325條第1
項，判決如主文。
本案經檢察官乙○○到庭執行職務。
中    華    民    國    98    年    6     月    30    日
                  刑事第六庭    審判長法  官  施慶鴻
                                      法  官  李秋娟
                                      法  官  莊深淵
以上正本證明與原本無異。
如不服本判決應於收受判決後10日內向本院提出上訴書狀，並應
敘述具體理由；其未敘述上訴理由者，應於上訴期間屆滿後20日
內向本院補提理由書（均須按他造當事人之人數附繕本）「切勿
逕送上級法院」。
告訴人或被害人對於判決如有不服具備理由請求檢察官上訴者，
其上訴期間之計算係以檢察官收受判決正本之日期為準。
                                書記官  吳彩華
中    華    民    國    98    年    6     月    30    日
附錄論罪科刑法條
中華民國刑法第325條（普通搶奪罪）：
意圖為自己或第三人不法之所有，而搶奪他人之動產者，處6月
以上5年以下有期徒刑。
因而致人於死者，處無期徒刑或7年以上有期徒刑，致重傷者，
處3年以上10年以下有期徒刑。
第1項之未遂犯罰之。


司法院資訊處製作；財團法人民間司法改革基金會備份。
